最  高  行  政  法  院  裁  定
111年度抗字第284號
抗  告  人  饒明訓                                      
上列抗告人因與相對人法官評鑑委員會間法官法事件，對於中華
民國111年8月15日臺北高等行政法院111年度訴字第468號裁定，
提起抗告，本院裁定如下︰
　　主  文
抗告駁回。
抗告訴訟費用由抗告人負擔。
　　理  由
一、按抗告法院認抗告為不合法或無理由者，應為駁回抗告之裁
    定。
二、抗告人於民國109年7月17日向相對人請求對臺北高等行政法
    院(下稱原審)105年度聲更一字第1號、第2號裁定之承審愛
    股法官進行個案評鑑，經相對人以109年度評字第1號決議書
    決議：「關於理由欄壹、二、部分，請求不成立。其餘不付
    評鑑。」(下稱原評鑑決定）。抗告人不服，提起訴願，經
    司法院決定不受理，遂向原審提起行政訴訟，並聲明：「⒈
    訴願決定及原處分（按指原評鑑決定）均撤銷。⒉被告（按
    指相對人）就原告（按指抗告人）之申請，均應於收受判決
    書之日起2個月內，依本件判決意旨，另為適法之處分。」
    經原審以111年度訴字第468號裁定(下稱原裁定)駁回其訴，
    抗告人仍不服，遂提起本件抗告。
三、本件原裁定以：
　　法官之懲戒本質上雖為公法事件，但立法者已明定由懲戒法
    院職務法庭審判之，即非行政法院所得審判之事項，故行政
    法院就法官懲戒案件並無審判權。法官法、法官評鑑委員會
    評鑑實施辦法對於相對人所為決議得否救濟亦已有「不得聲
    明不服」之明文，則倘若當事人對於相對人所為決議提起行
    政訴訟，行政法院不僅對之無審判權，且應屬行政訴訟法第
    2條、法院組織法第7條之3第1項所指「法律別有規定」之情
    事，故行政法院亦毋庸依職權以裁定將訴訟移送至有審判權
    之管轄法院，僅須逕以裁定駁回即可。抗告人向無審判權之
    原審提起行政訴訟，於法未合，且其情形無法補正，亦毋庸
    依法院組織法第7條之3第1項前段規定裁定移送管轄法院，
    爰依行政訴訟法第107條第1項第1款規定以裁定駁回之。
四、抗告意旨略以：
　　法官評鑑程序係司法機關人事行政程序，依憲法法庭111年
    度判字第9號判決意旨，公務員違失調查最適機關為行政部
    門。依公務員懲戒法（74年5月3日修正公布，下稱公懲法）
    第4條第2項規定，主管長官對於送請監察院審查而尚未移送
    懲戒，或公務員懲戒委員會對審議中認為情節重大者之公務
    員停止處分，並非懲戒處分，仍屬行政法院審判權範圍，故
    原裁定以相對人所為決定，當屬法官懲戒範疇，而非行政法
    院審判之權限，尚嫌速斷，仍應視其性質而定。法官評鑑程
    序尚包括屬行政法院審判權之職務監督，參照懲戒法院102
    年度訴字第2號、109年度訴字第1號判決意旨，對於職務監
    督影響法官審判獨立事項，職務法庭享有專屬審判權限，至
    於無涉於影響審判獨立之職務監督，職務法庭即無審判權限
    。法官評鑑程序應許聲明不服以保障人民訴訟權，行政法院
    如認無審判權應職權裁定移送有審判權之管轄法院。
五、本院按：
　㈠按行政訴訟法第2條規定：「公法上之爭議，除法律別有規定
    外，得依本法提起行政訴訟。」第107條第1項第1款規定：
    「原告之訴，有下列各款情形之一者，行政法院應以裁定駁
    回之。但其情形可以補正者，審判長應先定期間命補正：一
    、訴訟事件不屬行政訴訟審判權，不能依法移送。」又我國
    對於刑事、民事、公務人員懲戒及行政訴訟事件之審判，係
    各自制定法律就管轄事務及審判程序等事項予以規定，揆諸
    法官法第39條第1項第1款「法官評鑑委員會認法官有第30條
    第2項各款所列情事之一，得為下列決議：一、有懲戒之必
    要者，報由司法院移送職務法庭審理，並得建議懲戒之種類
    。」及第47條第1項第1款「懲戒法院設職務法庭，審理下列
    之事項：一、法官懲戒之事項。」規定之意旨，可知，相對
    人對法官為個案評鑑，係對法官行使懲戒權之前置程序，屬
    於整個法官懲戒程序之一環，而依現行法官法第47條第1項
    第1款規定，法官懲戒之事項應由懲戒法院設職務法庭審理
    之。準此，關於法官懲戒之公法上爭議，立法者本諸自由形
    成之立法裁量權，已制定法官法，將審判權歸屬於其他審判
    法院，自不得再依行政訴訟程序尋求救濟，且行政法院無審
    判權之法官懲戒案件，性質上非屬應以裁定移送管轄法院之
    事件。　
　㈡經查，本件抗告人主張受評鑑法官有法官法第30條第2項第2
    款、第5款、第6款及第7款之應付評鑑事由，逾越辦案期限
    數月屬情節重大，應有懲戒之必要，不服相對人所為之原評
    鑑決定，乃以原評鑑決定為程序標的，向行政法院提起行政
    訴訟，並請求命相對人另為適法之決議。核其所訴係懲戒事
    務，非屬行政法院審判權限之範圍，復無應裁定移送其他法
    院審判之法律規定，抗告人就行政法院無審判權事件，向行
    政法院起訴，其訴乃不合法，且無從補正，應依行政訴訟法
    第107條第1項第1款規定予以駁回。又本件並非依公懲法（7
    4年5月3日修正公布）第4條第2項規定所為之停職處分，懲
    戒法院102年度訴字第2號及109年度訴字第1號判決與本件案
    情有別，均無從比附援引。抗告意旨執前詞指摘原裁定違誤
    ，提起抗告求為廢棄，為無理由，應予駁回。
六、據上論結，本件抗告為無理由。依行政訴訟法第104條、民
    事訴訟法第95條、第78條，裁定如主文。
中　　華　　民　　國　　111　 年　　12 　 月　　16  　日
                    最高行政法院第三庭
                        審判長法  官  蕭　惠　芳　
                              法  官　林  玫  君
　　　　　　　　　　　　　　　法  官  王  碧  芳
                              法  官　曹　瑞　卿
                              法  官　林　惠　瑜

以  上  正  本  證  明  與  原  本  無  異
中　　華　　民　　國　　111 　年　　12　　月　　16　　日
　　　　　　　　　　　　　　　書記官　林　郁　芳